【裁判字號】    92,交上易,53
【裁判日期】    920129
【裁判案由】    過失傷害
【裁判全文】
臺灣高等法院臺南分院刑事判決          九十二年度交上易字第五三號       潛
      上  訴  人  臺灣臺南地方法院檢察署檢察官
      上  訴  人
      即  被  告  丙  ○  ○
      選任辯護人  張  文  嘉
      被      告  甲  ○  ○
右列上訴人因被告等過失傷害案件，不服臺灣臺南地方法院九十一年度交易字第二六
八號中華民國九十一年十月三十一日第一審判決（起訴案號：臺灣臺南地方法院檢察
署九十一年度偵字第四七五一號），提起上訴，本院判決如左：
      主      文
上訴駁回。
      事      實
一、甲○○曾於民國（下同）八十七年間因傷害案件，經本院判處有期徒刑三月確定
    ，於八十八年二月十日易科罰金執行完畢，猶不知警惕；丙○○係魚販，平素以
    駕駛車號Ｄ５─９８４３號自小客車載運魚貨至市場販售為生，駕駛為其附隨業
    務，為從事業務之人。甲○○於九十一年二月十七日凌晨，酒後駕駛已遭註銷牌
    照之原車號ＵＣ─５５６０號自小客車，沿台南市○○路由南往北方向（起訴書
    誤載為沿台南市○○路由東往西）行駛，於同日凌晨三時十五分許，行經華平路
    與安平路之設有閃光號誌交岔路口時，應注意並能注意汽車駕駛人飲用酒類後其
    吐氣所含酒精濃度超過每公升○‧二五毫克以上者，不得駕車，且汽車行駛至交
    岔路口，其行進、轉彎，應遵守燈光號誌之指示及閃光紅燈表示停車再開，車輛
    應減速接近，先停止於交岔路口前，讓幹道車優先通行後認為安全時，方得續行
    ，而其行向號誌為閃光紅燈，為支線道，應暫停讓幹道車先行，而依當時情形，
    客觀上並無不能注意之情事，竟疏未注意其吐氣所含酒精濃度已達每公升○‧二
    九毫克，竟仍酒醉駕車，且未暫停，讓安平路幹線道車先行，逕行通過交岔路口
    ，適丙○○駕駛車號Ｄ５─９８４３號自小客車搭載乙○○，沿安平路由東向西
    行駛而至，丙○○應注意並能注意汽車行駛時，駕駛人應注意車前狀況，並隨時
    採取必要之安全措施及行車速度，依標誌或標線之規定，且汽車行駛至交岔路口
    ，其行進、轉彎，應遵守燈光號誌之指示及閃光黃燈表示警告，車輛應減速接近
    ，注意安全，小心通過，而依當時情形，客觀上又無不能注意之情事，竟亦疏於
    注意其行向號誌為閃光黃燈之警告，且該處安平路東西向路段為速限四十公里交
    岔路口，可能會有車輛由前方橫向駛出之車前狀況，竟未減速接近反以時速五十
    一、二公里高速超速直行欲穿越該交岔路口，致二車均閃煞不及而發生互撞，甲○○因而受有頭部外傷、第二頸椎骨折、右側鎖骨骨折之傷害；丙○○則受有頭
    部外傷、右膝擦傷之傷害，乙○○則受有左眉撕裂傷、左足踝擦傷之傷害，三人
    並因此而送醫救治。車禍事故發生後，台南市警察局交通隊員警楊振輝到場測繪
    照相並至醫院處理，在警員尚不知何人為肇事車輛之駕駛人前，甲○○、丙○○
    均主動表示為駕駛人，而自首犯行，接受裁判。
二、案經甲○○、丙○○、乙○○分別訴由台南市警察局第四分局報請臺灣臺南地方
    法院檢察署檢察官偵查起訴。
      理      由
一、前揭車禍事實，業據被告甲○○、丙○○坦承於右開時、地駕車發生互撞車禍，
    致雙方及乙○○分別受傷等事不諱，核與告訴人乙○○指訴情節相符，且有吐氣
    所含酒精濃度測試值結果單、刑法第一百八十五條之三案件測試觀察紀錄表、台
    南市警察局處理交通事故紀錄表暨交通事故現場勘驗圖、道路交通事故調查報告
    表各一紙、台南市警察局舉發違反道路交通管理事件通知單影本四紙及道路交通
    事故現場蒐證照片十五幀在卷可資佐證。被告甲○○、丙○○及乙○○受有上揭
    傷害，復有奇美醫學中心診斷證明書三紙在卷可參。
二、按行車速度，依標誌或標線之規定；汽車行駛時，駕駛人應注意車前狀況，並隨
    時採取必要之安全措施；汽車行駛至交岔路口，其行進、轉彎，應遵守燈光號誌
    之指示；汽車駕駛人飲用酒類後其吐氣所含酒精濃度超過每公升○‧二五毫克以
    上者，不得駕車，道路交通安全規則第九十三條第一項、第九十四條第三項、第
    一百零二條第一項第一款、第一百十四條第二款分別定有明文。次按交岔路口未
    達設置行車管制號誌之標準，得於幹道設置閃光黃燈，於支道設置閃光紅燈；閃
    光黃燈表示警告，車輛應減速接近，注意安全，小心通過；閃光紅燈表示停車再
    開，車輛應減速接近，先停止於交岔路口前，讓幹道車優先通行後認為安全時，
    方得續行，道路交通標誌標線號誌設置規則第二百二十九條第四項第二款、第二
    百十一條第一項第一款、第二款亦分別規定甚明。被告二人均考領駕照，俱為有
    駕駛經驗之人，對於上開交通安全規則自知之甚稔，為其等應注意之事項。本件
    依卷附道路交通事故調查報告表所示，肇事地點位於台南市○○路與安平路之設
    有閃光號誌交岔路口，華平路之行向號誌為閃光紅燈，為支線道，安平路之行向
    號誌為閃光黃燈，為幹線道，安平路限速四十公里，並據本件車禍現場處理員警
    楊振輝於原審證述在卷。而被告甲○○於肇事後經測試吐氣所含酒精濃度高達每
    公升○‧二九毫克等情，亦有吐氣所含酒精濃度測試值結果單可稽。肇事當時情
    狀，天候晴朗、夜間有照明、柏油路面、雙線道、標線清晰、有快慢車道劃分、
    閃光號誌交岔路口，有前開道路交通事故調查報告表載明可考，被告二人客觀上
    均無不能注意之情狀。被告甲○○竟於飲酒後，應注意且能注意其吐氣所含酒精
    濃度已超過規定之數值，已不得駕車竟仍酒醉駕車，且駕駛上開車輛行經該交岔
    路口，疏未注意應暫停讓安平路之幹線道車先行仍逕自直行欲通過岔路口；被告
    丙○○亦應注意且能注意其行向號誌為閃光黃燈之警告，且該處安平路東西向路
    段為速限四十公里之交岔路口，可能會有車輛由前方橫向駛出之車前狀況，疏未
    注意減速接近反以時速五十一、二公里超速直行欲穿越岔路口，致二車均閃煞不
    及而發生互撞，造成被告二人及乙○○均受傷而肇事，被告二人均有違前開規定
    之注意義務，顯有過失責任。經送臺灣省台南區車輛行車事故鑑定委員會及臺灣
    省車輛行車事故覆議鑑定委員會鑑定覆議結果，均同此認定，認「甲○○夜晚酒
    精濃度過量駕駛自小客車，行經閃光紅燈號誌交岔路口，支線道車未暫停讓幹線
    車先行，為肇事主因。丙○○夜晚駕駛自小客車．行經閃光黃燈號誌交岔路口，
    未減速反超速行駛，且未注意車前狀況，為肇事次因。」有各該委員會南鑑字第
    九一○三○一號鑑定意見書及九十一年九月三日府覆議字第九一一三八八號函在
    偵查卷可憑。據被告丙○○於警訊供稱：「當時我從歸仁駕車欲往安平漁市場買
    魚。」（見警卷第五頁反面），於原審供稱：「我是魚販。」「（Ｄ５─９８４
    ３號是作什使用？）該輛小客車是我每天載送魚貨至市場販售所使用之交通工具
    。」「（當天駕駛該輛車是否要送魚貨至市場？）當天是要駕駛該輛車到安平載
    魚貨至市場販賣，到安平途中才發生車禍。」等語（見一審卷第二十五、二十六
    頁），顯見被告平素以駕駛該小客車載魚貨至市場販售為生，而刑法所謂業務，
    係指個人基於其社會地位繼續反覆所執行之事務，其主要部分之業務固不待論，
    即完成主要業務所附隨之準備工作與輔助事務，亦應包括在內，從而被告丙○○
    平日既係從事載運魚貨至市場販售為業，並駕駛上開自小客車為其附隨業務，應
    堪認定自係從事業務之人。被告丙○○嗣於本院辯稱：我並非賣魚，而從事模版
    工作，是太太娘家賣魚云云，並提出其岳母臺南市政府營利事業登記證、收據、
    場地費為證，純係事後卸責之詞，不足採信。又被告二人及告訴人乙○○均因此
    次車禍受有傷害，被告二人過失駕駛行為與彼等及告訴人乙○○所受上開傷害間
    ，顯有相當因果關係。本件事證已臻明確，被告二人過失傷害犯行，堪以認定。
三、核被告甲○○所為，係犯刑法第二百八十四條第一項前段普通過失傷害罪；被告
    丙○○所為，係犯刑法第二百八十四條第二項前段業務過失傷害罪。公訴意旨就
    被告甲○○部分認應依同條第二項之業務過失傷害罪處斷，尚有未洽，惟起訴事
    實相同，爰變更起訴法條。被告甲○○以一過失傷害行為，致丙○○及乙○○受
    有傷害，係屬一行為觸犯二過失傷害罪名，為同種想像競合犯，應從一過失傷害
    罪處斷。又其係酒醉駕車因而致人受傷，應依道路交通管理處罰條例第八十六條
    第一項規定加重其刑。被告甲○○曾於八十七年間因傷害案件，經本院判處有期
    徒刑三月確定，於八十八年二月十日易科罰金執行完畢，有臺灣高等法院被告全
    國前案紀錄表可稽，五年內再犯本案有期徒刑以上之罪，係屬累犯，應依刑法第
    四十七條之規定遞加重其刑。被告二人肇事後未被有偵查權之公務員或機關發覺
    其為犯嫌前，均在醫院向到場處理之警員自承犯行，進而接受裁判，業經被告二
    人供明在卷，並經證人即本件車禍現場處理員警楊振輝於原審證述無訛，合乎自
    首之要件，均依刑法第六十二條前段各減輕其刑，並就被告甲○○部分先加後減
    之。被告丙○○選任辯護人具狀稱被告甲○○不符合自首要件云云，要難憑信。
    原審分別審酌被告二人之品行、應負過失責任程度、造成彼等及告訴人乙○○傷
    害之結果，及被告二人犯後之態度等一切情狀，適用刑事訴訟法第三百條、道路
    交通管理處罰條例第八十六條第一項，刑法第十一條前段、第二百八十四條第一
    項前段、第二項前段、第五十五條、第四十七條、第六十二條前段、第四十一條
    第一項前段、罰金罰鍰提高標準條例第一條前段、第二條，分別量處被告各拘役
    五十日，並均諭知如易科罰金以三百元折算一日之折算標準，以資懲儆。本院經
    核原判決認事用法，均無不合，量刑亦屬妥適。被告丙○○上訴意旨，否認業務
    過失犯罪，指摘原判決不當，以及公訴人上訴意旨，指摘被告甲○○部分原判決
    量刑過輕，均無理由，俱應駁回。被告丙○○選任辯護人請求准予緩刑宣告云云
    ，惟被告丙○○尚未與被告甲○○達成民事和解，且犯後避重就輕，無悔改之意
    ，不宜為緩刑之諭知，併予敘明。
四、據上論斷，應依刑事訴訟法第三百六十八條，判決如主文。
本案經檢察官曾顯智到庭執行職務。
中  華  民  國      九十二      年        一        月      二十九      日
                                臺灣高等法院臺南分院刑事第一庭
                                    審判長法官  茆    臺    雲
                                          法官  李    文    福
                                          法官  蔡    長    林
右正本證明與原本無異。
不得上訴。
                                    法院書記官  李    培    薇
中  華  民  國      九十二      年        一        月      三  十      日
附錄本案論罪科刑法條全文：
刑法第二百八十四條第一項、第二項：
  因過失傷害人者，處六月以下有期徒刑、拘役或五百元以下罰金，致重傷者，處一
年以下有期徒刑、拘役或五百元以下罰金。
  從事業務之人，因業務上之過失傷害人者，處一年以下有期徒刑、拘役或一千元以
下罰金，致重傷者，處三年以下有期徒刑、拘役或二千元以下罰金。


司法院資訊處製作；財團法人民間司法改革基金會備份。
